【裁判字號】    89,上訴,1504
【裁判日期】    891009
【裁判案由】    違反槍砲彈藥刀械管制條例
【裁判全文】
臺灣高等法院臺南分院刑事判決        八十九年度上訴字第一五四號  Ａ
      上  訴  人
      即  被  告  甲  ○  ○
      選任辯護人  于  志  良
右上訴人因槍砲彈藥刀械管制條例案件，不服臺灣台南地方法院八十九年度訴字第九
四七號中華民國八十九年十月九日第一審判決（起訴案號：臺灣台南地方法院檢察署
八十九年度偵字第七七五七號），提起上訴，本院判決如左：
      主      文
原判決撤銷。
甲○○未經許可寄藏自動步槍，處有期徒刑柒年，併科罰金新台幣伍拾萬元，罰金如
易服勞役，以罰金總額與陸個月之日數比例計算。扣案如附表一、二所示之槍、彈均
沒收。
      事      實
一、甲○○未經許可於民國八十六年間之某不詳時間、地點受年籍不詳之周志銘之託
    ，寄藏如附表一、二所示之具有殺傷力之槍、彈，並將之藏置在台南縣柳營鄉篤
    農村小腳腿二八○號住處，嗣於八十九年六月二十八日二十二時三十分許，經警
    持臺灣台南地方法院檢察署檢察官簽發之搜索票，在上開甲○○住處二樓房間衣
    廚後方查獲如附表一編號一之自動步槍及附表二編號一之子彈一百二十五顆（經
    鑑定試射三顆）；同日二十三時四十五分許，甲○○返家為警逮捕，經甲○○帶
    領，在其住處一樓客廳書桌下方起獲如附表一編號二之手槍一支及附表三編號一
    之子彈二顆（經鑑定試射二顆發現為不發彈不具殺傷害力）；再於同年月二十九
    日六時三十分許，經警帶同甲○○至其住處廢棄碾米機器內起出如附表一編號三
    之手槍一支及附表二編號一之子彈七顆（經鑑定試射三顆）等扣案，而查知上情
    。
二、案經台南市警察局第二分局報請台灣台南地方法院檢察署檢察官偵查起訴。
      理      由
一、訊據上訴人即被告甲○○對於右揭時地受託寄藏而持有槍、彈之犯行雖坦承不諱
    ，惟辯稱上開槍、彈與伊於八十七年十月十三日另案所犯殺人未遂案件中（業經
    臺灣臺南地方法院檢察署八十七年度偵字第一二一五一號、一二二一一號、一二
    八六二號起訴，原審八十八年度訴字第一七二號判處有期徒刑三年六月，本院八
    十八年度上訴字第七九一號判處有期徒刑三年，現上訴最高法院中），持以射殺
    訴外人陳惠隆之霰彈槍、子彈等，均係於八十六年十月中旬，受訴外人周志銘之
    寄託而藏放，不應再受處罰云云。惟查：
(一)、扣案附表一、二所示之槍彈，分屬槍砲彈藥刀械管制條例第四條第一項、第二項
    之具殺傷力之制式自動步槍、手槍及子彈，此有內政部警政署刑事警察局八十九
    年六月二十九日刑鑑字第八三九五０號鑑驗通知書一紙在卷可稽。
(二)、本院調取臺灣臺南地方法院檢察署八十七年度偵字第一二一五一號、一二二一一
    號、一二八六二號起訴，原審八十八年度訴字第一七二號判處有期徒刑三年六月
    ，本院八十八年度上訴字第七九一號被告涉嫌殺人未遂案警訊卷，發現被告於該
    案警訊時自承用以射殺訴外人陳惠隆之霰彈槍、子彈等，係於八十五年底，由訴
    外人周志銘之寄託而藏放云云，有該警訊筆錄為憑，是被告所犯前後兩案所持有
    之槍彈並非同一時間受寄藏甚明，亦難認於八十五年底受寄藏之初即即有以後仍
    將繼續受寄藏之概括犯意，被告辯稱本件不應再受處罰云云，自非可取，其犯行
    堪以認定。
二、核被告同時未經許可寄藏附表一所示之自動步槍一支及制式手槍二支，係以一行
    為觸犯槍砲彈藥刀械管制條例第七條第四項之未經許可寄藏自動步槍罪及未經許
    可寄藏手槍罪。另被告同時未經許可寄藏附表二所示之子彈，係犯同法第十二條
    第四項之未經許可寄藏子彈罪。被告同時未經許可寄藏上開三把槍枝，及未經許
    可寄藏子彈罪二罪間，係以一持有行為，同時侵害數法益，亦屬一行為觸犯數罪
    名之異種想像競合犯，應依刑法第五十五條前段規定，從一重之槍砲彈藥刀械管
    制條例第七條第四項罪責論處。公訴人認係犯持有罪，且就槍彈部份應予分論併
    罰，尚有未洽。又被告非供出全部槍彈即非自動繳交槍械，不合上開條例減輕其
    刑規定併予敘明。
三、原審予以論罪科刑固非無見，惟查：被告所為應依寄藏罪處罰，原判決竟依持有
    罪論科，即有未洽。被告上訴意旨猶執前詞，否認犯罪，雖不足採，惟原判決既
    有可議，自應由本院將原判決撤銷改判。爰審酌被告甲○○之素行、犯罪之動機
    、目的、手段、所生危害、犯後態度等一切情狀，量處如主文所示之罪刑，以資
    懲儆。並就罰金部分諭知易服勞役之折算標準。
四、次按槍砲彈藥刀械管制條例第十九條第一項：「犯第七條、第八條、第十條、第
    十一條、第十二條第一項至第三項、第十三條第一項至第三項之罪，經判處有期
    徒刑者，應於刑之執行完畢或赦免後，令入勞動場所，強制工作，其期間為三年
    。」之規定，因不問行為人有無預防矯治其社會危險性之必要，一律予以宣付強
    制工作三年，拘束其中不具社會之危險性之受處分人之身體、自由部分，其所採
    措施與所欲達成預防矯治之目的及所需程度，不合憲法第二十三條所定之比例原
    則，應自司法院大法官會議第四七一號解釋公佈日即八十七年十二月十八日起不
    予適用，然犯該條例第十九條第一項所列舉之罪，依個案情節符合比例原則部分
    ，仍得適用該條例之規定，予以宣告保安處分，此有司法院大法官會議前開解釋
    可參。經查被告同時未經許可持有上開槍彈，為並未持以作案，尚無施以矯治之
    必要，爰不予諭知被告應於刑之執行完畢或赦免後，令入勞動場所，強制工作三
    年，以啟自新。
五、扣案附表一所示之槍枝三把，附表二所示之子彈一百二十六顆（扣案具殺傷力之
    子彈原係一百三十二顆，其中六顆經鑑定試射完畢，已無殺傷力，不另宣告沒收
    ），均係違禁物，應依法宣告沒收。扣案如附表三所示之子彈二顆，雖屬制式九
    ０手槍子彈，惟經鑑定係屬不發彈，此有內政部警政署刑事警察局八十九年六月
    二十九日刑鑑字第八三九五０號鑑驗通知書一紙在卷可稽，則應無殺傷力，應非
    屬槍砲彈藥刀械管制條例第四條第一項第二款之子彈，此部分原應為無罪之諭知
    ，惟公訴人認與前開無故持有子彈罪部分，有實質上一罪關係，爰不另為無罪之
    諭知。
據上論斷，應依刑事訴訟法第三百六十九條第一項前段、第三百六十四條、第二百九
十九條第一項前段、槍砲彈藥刀械管制條例第七條第四項、第十二條第四項、刑法第
十一條前段、第五十五條、第三十八條第一項第一款、第四十二條第三項，罰金罰鍰
提高標準條例第二條，現行法規所定貨幣單位折算新台幣條例第二條，判決如主文。
本案經檢察官劉榮堂到庭執行職務。
中    華    民    國      九十      年      一      月      二十九      日
                                  臺灣高等法院臺南分院刑事第二庭
                                      審判長法官  游    明    仁
                                            法官  陳    清    溪
                                            法官  蘇    重    信
右正本證明與原本無異。
如不服本判決，應於判決送達後十日內向本院提出上訴狀，其未敘述理由者並應於提
出上訴狀後十日內向本院補提理由書（應附繕本)。
              法院書記官  李    珍    鳳
中    華    民    國      九十      年      一      月      三十一      日
附錄：本判決論罪科刑法條
槍彈藥刀械管制條例第七條第四項：未經許可，無故持有、寄藏或意圖販賣而陳列
                                  第一項所列槍砲、彈藥者，處五年以上有期徒
                                  刑，併科新臺幣一千萬元以下罰金。
附表一：
┌───┬─────┬───────────┬────────┬────┐
│編號  │種類數量  │型式                  │槍枝管制編號    │備    註│
├───┼─────┼───────────┼────────┼────┤
│一    │自動步槍  │美國COLT廠 AR─15     │0000000000      │含彈匣參│
│      │一支      │MODEL SP1             │                │個      │
│      │          │口徑0.223吋 槍號SP.190│                │        │
│      ││649                   │                │        │
├───┼─────┼───────────┼────────┼────┤
│二    │手槍      │仿奧地利GLOCK18型     │0000000000      │含彈壹個│
│      │一支      │口徑9MM半自動手槍製造 │                │        │
│      │          │之仿造槍              │                │        │
├───┼─────┼───────────┼────────┼────┤
│三    │手槍      │美國BERETTA廠  MOD.21A│0000000000      │含彈匣壹│
│      │一支      │制式  口徑0.25吋半自動│                │個      │
│      │          │手槍                  │                │        │
└───┴─────┴───────────┴────────┴────┘
附表二：
┌───┬─────┬───────────┬─────┬───────┐
│編號  │種類      │型式                  │扣案數量  │備          註│
├───┼─────┼───────────┼─────┼───────┤
│一    │子彈      │制式口徑5.56MM步槍子槍│壹貳伍顆  │試射參顆      │
│      │          │                      │          │餘壹貳貳顆沒收│
├───┼─────┼───────────┼─────┼───────┤
│二    │子彈      │制式口徑0.25吋半自動手│柒顆      │試射參顆      │
│      │          │槍彈                  │          │餘肆顆沒收    │
└───┴─────┴───────────┴─────┴───────┘
附表三：
┌───┬─────┬───────────┬─────┬───────┐
│編號  │種類      │型式                  │扣案數量  │備          註│
├───┼─────┼───────────┼─────┼───────┤
│一    │子彈    │90手槍子彈            │貳顆      │不發彈        │
└───┴─────┴───────────┴─────┴───────┘


司法院資訊處製作；財團法人民間司法改革基金會備份。
